【裁判字號】    99,上更(一),87
【裁判日期】    990505
【裁判案由】    毒品危害防制條例
【裁判全文】
臺灣高等法院刑事判決              99年度上更(一)字第87號
上  訴  人
即  被  告  乙○○
選任辯護人  陳佳雯律師
上列上訴人因毒品危害防制條例案件，不服臺灣桃園地方法院98
年度訴字第195號，中華民國98年7月22日第一審判決（起訴案號
：臺灣桃園地方法院檢察署97年度偵字第10802號），提起上訴
，經判決後，最高法院發回更審，本院判決如下：
    主  文
上訴駁回。
    事  實
一、乙○○（綽號「小胖」）與甲○○（另案通緝中）均明知甲
    基安非他命係業經公告列為毒品危害防制條例第二條第二項
    第二款之第二級毒品，不得販賣、持有，竟意圖營利，共同
    基於販賣第二級毒品甲基安非他命以資牟利之犯意聯絡，由
    甲○○以案外人余英杰所申請之門號0000000000
    號行動電話作為販賣第二級毒品甲基安非他命之聯絡工具，
    待於電玩店內所結識之陳明仁（施用第二級毒品犯行部分，
    另案由臺灣桃園地方法院於九十七年七月二十五日以九十七
    年度壢簡字第一七八七號刑事簡易判決判處有期徒刑四月，
    如易科罰金，以新臺幣一千元折算一日）以其所申辦之門號
    0000000000號行動電話撥打予甲○○所使用之前
    揭門號0000000000號行動電話確認欲購買之第二
    級毒品甲基安非他命之價格、數量後，再由甲○○指示乙○
    ○將第二級毒品甲基安非他命送往約定之地點，收取價金之
    方式，先後為下列犯行：
（一）陳明仁先於九十七年三月二十二日凌晨零時十四分許、上
      午六時三十分許（原審判決誤載為下午十四時二十九分許
      ），以所申辦之門號0000000000號行動電話撥
      打予甲○○所使用之門號0000000000號行動電
      話，而向甲○○表示欲購買新臺幣（下同）一千元之第二
      級毒品甲基安非他命，並相約於同日下午十四時許，在桃
      園縣楊梅鎮○○路一四九號楊梅國中前碰面交易，其後乙
      ○○即依甲○○之指示，於九十七年三月二十二日下午十
      四時許，將第二級毒品甲基安非他命一小包交付予陳明仁
      ，陳明仁則將價金一千元交付予乙○○。
（二）陳明仁復於九十七年三月二十八日下午十三時二十七分許
      、下午十三時三十四分許（原審判決誤載為下午十三時二
      十六分許、下午十三時三十一分許），以其所申辦之門號
      0000000000號行動電話撥打至甲○○所使用之
      門號0000000000號行動電話，而向甲○○表示
      欲購買一千元之第二級毒品甲基安非他命，甲○○亦以其
      所使用之門號0000000000號行動電話於九十七
      年三月二十八日下午十三時三十一分許回撥予陳明仁所申
      辦之門號0000000000號行動電話，雙方相約於
      同日晚間十九時許，在桃園縣楊梅鎮○○路八十號「中華
      映館楊梅廠」附近進行交易。待九十七年三月二十八日晚
      間十九時許，當陳明仁抵達約定地點而乙○○尚未到達，
      陳明仁復於當晚十九時六分許，以其所申辦之門號000
      0000000號行動電話撥打至甲○○所使用之門號0
      000000000號行動電話二次，要求甲○○催促乙
      ○○快點前來，甲○○並於同日晚間十九時九分許、十九
      時十九分許及十九時二十一分許，再以門號000000
      0000號行動電話回撥予陳明仁所申辦之門號0000
      000000號行動電話告知陳明仁表示乙○○即將抵達
      ，迨乙○○到達「中華映館楊梅廠」後，即將第二級毒品
      甲基安非他命一小包交付予陳明仁，而陳明仁亦將價金一
      千元交付予乙○○。
    嗣於九十七年三月三十日晚間二十二時四十五分許，當陳明
    仁在桃園縣楊梅鎮水流東三號住處對面廁所準備洗澡而門未
    關，為警察覺其形跡可疑，乃上前盤查，陳明仁遂將其非法
    持有之第一級毒品海洛因一小包（毛重約０．二五公克，持
    有第一級毒品犯行部分，已由臺灣桃園地方法院於九十七年
    九月十二日以九十七年度壢簡字第二二五七號刑事簡易判決
    判處有期徒刑三月，如易科罰金，以新臺幣一千元折算一日
    ）主動交付予警方，警方並將陳明仁帶返回所，經警繼續追
    問是否另有施用第二級毒品甲基安非他命時，陳明仁復向警
    方供出上情，並告知送來毒品者之綽號，經警調取乙○○口
    卡片供陳明仁指認後，警方乃於九十七年四月十五日晚間二
    十二時十八分許，埋伏在乙○○住處附近之桃園縣楊梅鎮○
    ○路二一八巷三十五弄口，適乙○○騎乘機車搭載女友翟玲
    瑩自住處出來擬前往醫院看病，乙○○見到警方隨即將身上
    供自己施用而非法持有之第二級毒品甲基安非他命五小包（
    重二．一八五公克，施用第二級毒品犯行部分，已經臺灣桃
    園地方法院以九十七年度毒聲字第六一八號裁定觀察、勒戒
    ，因無繼續施用毒品傾向而由臺灣桃園地方法院檢察署檢察
    官於九十七年十一月二十七日以九十七年度毒偵緝字第三四
    一號案件不起訴處分）丟棄至地面，旋遭警方當場逮捕，並
    扣得前揭乙○○所持有供施用之第二級毒品甲基安非他命五
    小包、吸食器一組等物。
二、案經桃園縣政府警察局楊梅分局報請臺灣桃園地方法院檢察
    署檢察官偵查起訴。
    理    由
壹、證據能力部分：
一、證人甲○○、陳明仁警詢之陳述部分：
    按被告以外之人於檢察事務官、司法警察官或司法警察調查
    中所為之陳述，與審判中不符時，其先前之陳述具有較可信
    之特別情況，且為證明犯罪事實存否所必要者，得為證據，
    刑事訴訟法第一百五十九條之二定有明文。本件證人陳明仁
    於警詢時之陳述，因被告乙○○及其辯護人於本院準備程序
    時及審理中皆否認其證據能力，且不符合前開規定，應認無
    證據能力。
二、證人陳明仁於偵查中之陳述部分：
    按「依法院組織法第六十條及刑事訴訟法第二百二十八條至
    第二百三十一條之一規定，檢察官職司犯罪偵查權，其於偵
    查中為蒐集調查被告之犯罪證據而為偵查權之實施，除法有
    明文者外，本不拘一定之形式，關於訊問證人，法亦無明文
    必須使被告在場並使其有詰問之機會，其在尚不知被告為何
    人之偵查階段，益無使被告在場並賦予詰問證人之可能；況
    刑事訴訟法採證據裁判主義，所有供證明犯罪所用證據，均
    須於審判中踐行調查（包含證人之交互詰問）、辯論程序，
    始得採為斷罪之資料，亦不致有侵犯法律對被告人權保障之
    虞。是刑事訴訟法所規定傳聞法則之例外，其中就被告以外
    之人於偵查中向檢察官所為之陳述，因檢察官代表國家偵查
    犯罪時，原則上當能遵守法定程序，被告以外之人如有具結
    能力，並經依法具結以擔保其係據實陳述者，依第一百五十
    九條之一第二項規定『除顯有不可信之情況者外』，仍得為
    證據。」（詳最高法院九十七年度台上字第九三號判決意旨
    ）、「被告以外之人於偵查中向檢察官所為之陳述，除顯有
    不可信之情況者外，得為證據，刑事訴訟法第一百五十九條
    之一第二項定有明文。蓋現行法之檢察官仍有訊問被告、證
    人及鑑定人之權限，其應踐行之程序又多有保障被告或被害
    人之規定，證人、鑑定人於偵查中亦均須具結，就刑事訴訟
    而言，其司法屬性甚高；而檢察官於偵查程序取得之供述證
    據，其過程復尚能遵守法令之規定，是其訊問時之外部情況
    ，積極上具有某程度之可信性，除消極上顯有不可信之情況
    者外，均得為證據。故主張其為不可信積極存在之一方，自
    應就此欠缺可信性外部保障之情形負舉證責任。」（詳最高
    法院九十八年度台上字第二九０四號判決意旨）。查證人陳
    明仁於偵查中之陳述，既經依法具結以擔保其係據實陳述者
    ，依刑事訴訟法第一百五十九條之一第二項規定，除顯有不
    可信之情況者外，自得作為證據，而被告乙○○及其辯護人
    於本院準備程序時及審理中主張證人陳明仁於偵查中之陳述
    無證據能力，依前揭說明，自應負舉證責任以證明有何顯不
    可信之情況，然被告乙○○及其辯護人僅泛稱：因證人陳明
    仁於偵查時所為之證述，未經被告在場予以反對詰問云云，
    惟依前揭最高法院判決意旨，檢察官職司犯罪偵查權，關於
    訊問證人，法亦無明文必須使被告在場並使其有詰問之機會
    ，況被告乙○○於偵查中經檢察官傳喚多次均未到庭，此有
    臺灣桃園地方法院檢察署九十七年五月十二日點名單（詳偵
    卷第一二三頁）、九十七年五月十九日點名單（詳偵卷第一
    二五頁）、九十七年六月二十日點名單（詳偵卷第一三一頁
    ）附卷可稽，嗣並經檢察官命警拘提未獲，復有桃園縣政府
    警察局楊梅分局九十七年九月九日楊警分刑字第０九七八０
    ０三八六二號報告書及臺灣桃園地方法院檢察署檢察官九十
    七年六月二十三日拘票（詳偵卷第一四二至一四七頁）存卷
    足考，另佐以被告乙○○復由原審拘提未獲經通緝後始行到
    案，亦有臺灣桃園地方法院九十七年十二月三十日拘票暨報
    告書（詳審訴字卷第二五頁至第二七頁）、臺灣桃園地方法
    院九十八年三月三日通緝書（詳原審卷第一一頁）在卷可參
    ，則被告乙○○經多次傳喚皆未到庭，如何於證人陳明仁在
    場時由被告乙○○進行反詰問？揆諸前揭說明，證人陳明仁
    於偵查中之陳述，自得作為證據。
三、門號0000000000號行動電話、門號000000
    0000號行動電話通聯紀錄之證據能力：
    本案偵查卷附之共犯甲○○所使用門號000000000
    0號行動電話及證人陳明仁所申辦之門號00000000
    00號行動電話通聯紀錄，係遠傳電信股份有限公司檢送門
    號0000000000號行動電話九十七年三月二十日起
    至九十七年三月三十日止之雙向通聯紀錄，及臺灣大哥大股
    份有限公司檢送門號0000000000號行動電話九十
    七年三月二十日起至九十七年三月三十日止之雙向通聯紀錄
    ，有遠傳電信股份有限公司及臺灣大哥大股份有限公司函送
    之前揭門號雙向通聯紀錄（詳偵卷第三八頁至第一一四頁）
    ，而前揭通聯紀錄，均屬電話發（受）話時，電話公司之機
    房電腦利用磁片紀錄，固定時間將磁片之紀錄利用電腦列印
    ，亦即係機械性列印之紀錄，為遠傳電信所屬機械記錄之業
    務文書，且依警局之請求而交付，且無證據證明顯有不可信
    之情況，核屬刑事訴訟法第一百五十九條之四第二款規定之
    文書，與本案待證事實具有關聯性，有證據能力，本院自得
    採為證據。
四、末按被告以外之人於審判外之言詞或書面陳述，除法律有規
    定者外，不得作為證據，刑事訴訟法第一百五十九條第一項
    定有明文；同法第一百五十九條之五規定被告以外之人，於
    審判外之陳述，雖不符前四條（指第一百五十九條之一至第
    一百五十九條之四）之規定，而經當事人於審判程序同意作
    為證據，法院審酌該言詞陳述或書面陳述作成時之情況，認
    為適當者亦得為證據。而所謂「審酌該陳述作成時之情況，
    認為適當」者，係指依各該審判外供述證據製作當時之過程
    、內容、功能等情況，是否具備合法可信之適當性保障，加
    以綜合判斷而言（詳最高法院九十四年度台上字第三二七七
    號判決意旨、第五八三０號判決意旨）。本判決下列除上述
    其他所引用之各該被告以外之人於審判外之陳述（含書面陳
    述），雖屬傳聞證據，惟當事人即被告乙○○及其辯護人於
    本院準備程序、審判期日中均表示同意作為證據而不予爭執
    （詳本院九十八年十月八日準備程序筆錄第三頁、被告乙○
    ○及其辯護人於九十八年十月八日所提出之刑事準備書狀、
    本院九十八年十二月二日審判筆錄第六頁至第十六頁），本
    院審酌結果，認上開證據資料製作時之情況，尚無違法不當
    及證明力明顯過低之瑕疵，亦認為以之作為證據應屬適當。
    揆諸前開規定，爰依刑事訴訟法第一百五十九條之五規定，
    認前揭證據資料均有證據能力。
貳、實體部分：
一、訊據上訴人即被告乙○○固坦承認識甲○○，且門號000
    0000000號行動電話係甲○○所使用等情（詳本院九
    十八年十月八日準備程序筆錄第二頁不爭執事項、被告乙○
    ○及其辯護人於九十八年十月八日所提出之刑事準備書狀第
    五頁不爭執事項），惟矢口否認其有何販賣第二級毒品甲基
    安非他命之犯行，辯稱：我並沒有於九十七年三月二十二日
    在楊梅國中及九十七年三月二十八日在中華映像館替甲○○
    送第二級毒品甲基安非他命給陳明仁，再向陳明仁收取各一
    千元的價金云云。經查：
（一）陳明仁於九十七年三月二十二日先以門號0000000
      000號行動電話撥打甲○○所使用之門號000000
      0000號行動電話，向甲○○表示欲購買一千元之第二
      級毒品甲基安非他命一小包，並相約於同日下午十四時許
      ，在楊梅國中交易第二級毒品甲基安非他命，而被告乙○
      ○則依甲○○之指示，於當日下午十四時許，將第二級毒
      品甲基安非他命一小包交付予陳明仁後，陳明仁則將一千
      元交付被告乙○○，另於九十七年三月二十八日以門號0
      000000000號行動電話撥打予甲○○所使用之門
      號0000000000號行動電話，向甲○○表示欲購
      買一千元之第二級毒品甲基安非他命一小包，並相約於同
      日下午十九時許，在中華映像館（即「中華映館楊梅廠」
      ）交易第二級毒品甲基安非他命，而被告乙○○則依甲○
      ○之指示，於當日下午十九時許，將第二級毒品甲基安非
      他命一小包交付予陳明仁後，陳明仁則將一千元交付被告
      乙○○之事實，業據證人陳明仁於檢察官偵訊時結證稱：
      是小胖的老闆吳英銘(應係甲○○之誤)叫他送來的，我不
      知道被告之真名，只知道他的綽號為小胖，我打電話給小
      胖，跟他約在楊梅國中拿安非他命，每次大約拿一千元的
      安非他命，我確定有跟小胖拿二次安非他命，一次在楊梅
      國中，一次在中華映像館門口，每次買一千元的安非他命
      等語（詳偵卷第一五四頁至第一五五頁）；並於原審審理
      時結證：我是在電玩店，有人有留電話及名字給我，該名
      字就是甲○○，只是對方當時是寫吳英「銘」，我撥打0
      000000000號目的就是買毒品，有時會問要不要
      一起擲骰子，我於九十七年三月二十二日下午二時許有到
      楊梅國中買一千元的甲基安非他命，當天是以自己行動電
      話門號0000000000號與對方之0000000
      000號談要交付甲基安非他命的事情，九十七年三月二
      十八日下午一時二十六分、三十一分，我有以自己行動電
      話門號0000000000號與對方之0000000
      000號談晚上要交付甲基安非他命的事情，當晚七時六
      分、九分、二十一分與對方密集聯絡是因為對方送貨太慢
      ，我用電話催他，而我兩次購買毒品都是向電話聯絡對象
      購買，對方有說來人是胖胖的人，也有說車型，所以我可
      以識別，兩次都是被告拿來給我的，但當時我只知道被告
      叫胖子，我拿到毒品並給錢後就離開等語（詳原審卷第八
      七頁背面、第八九頁至第八九頁背面、第九十頁至第九十
      頁背面）；復於本院前審審理時再證稱：我之前就認識甲
      ○○，我是向甲○○購買毒品，之前不認識乙○○，但乙
      ○○送毒品給我，我才認識，送毒品的經過有三、四分鐘
      ，我錢交付給乙○○，他拿毒品給我，就完成交易了等語
     （詳本院上訴卷第一一0、一一一頁）。其先後均一致指證
      被告乙○○即是交付毒品甲基安非他命給伊之人。證人即
      查獲警員王丁賢於原審證稱：(有無跟陳明仁說如果供出
      來源可以減刑？)沒有等語(原審卷第九十一頁反面)，不
      能證明證人陳明仁係希冀獲得減刑，而隨意誣指被告甚明
      。參以被告乙○○於警詢中所述：警方查獲我後帶我返回
      住處屋內有甲○○與另一個男子在沙發上聊天，警方所查
      獲扣案之第二級毒品甲基安非他命五小包來源是向甲○○
      所購買，我自九十七年二月起即向甲○○購買，約每二星
      期一次，每次四至五千元買第二級毒品甲基安非他命，門
      號0000000000號行動電話使用人係甲○○在使
      用等語（詳偵卷第十一頁至第十三頁）。就門號0000
      000000號行動電話使用人係甲○○乙節，被告與證
      人陳明仁之供述均相一致，可以採信。證人陳明仁於警詢
      雖供稱：我都以電話0000000000號跟他（胖子
      ，指上訴人）聯繫買毒情事。於檢察官偵訊時證稱：我打
      電話給小胖，跟他約在-----等語，與審判中之證述不符
      。惟陳明仁於警詢之供述無證據能力，已如上述，縱得作
      為彈劾證據，證人陳明仁已於本院前審作證時已證稱：(
      為何你在警詢、偵查中都沒有提到甲○○？)那時候警察
      已經看到我們(我與乙○○)兩人在交易了(本院上訴卷第
      一一0頁反面)，足認證人陳明仁係主觀上認為警員看到其
      與被告交易，才於警詢僅提到被告一人。且證人陳明仁並
      非具法律知識之人，腦海中未必有共犯之觀念，衡情自僅
      須依警詢之推問而作答，而未必將其餘共犯和盤推出。且
      證人陳明仁於偵查中已主動供出：(當時被警查獲的海洛
      因(甲基安非他命之誤)是如何來的)小胖的老闆甲○○叫
      他送來給我的，核與原審之證述相符。而門號00000
      00000號係余英杰申請，交由甲○○使用，業據余英
      杰於另案甲○○涉嫌販賣第二級毒品案件中證述明確，有
      不起訴處分書乙份在卷可參(原審卷第一一三頁)。被告於
      本院供稱：伊未使用甲○○所使用門號00000000
      00號行動電話，則該電話顯然係甲○○本人使用，未借
      給被告，陳明仁以電話連絡之對象係甲○○無誤。被告於
      警詢供稱：於查獲當日即九十七年四月十五日向甲○○購
      買甲基安非他命五包四千元(即扣案之毒品)，且警方於當
      日偕被告前往被告住處，查獲甲○○在場，並扣得甲基安
      非他命達51包之多，顯見訴外人甲○○確實持有甚多甲基
      安非他命，被告經常向甲○○購買第二級毒品甲基安非他
      命施用，則其偶而代甲○○送貨，以期獲得某些利益，並
      不違常情。又被告身材圓胖，證人陳明仁亦證稱：我有看
      過在庭的乙○○，我知道乙○○叫胖子等語(原審卷第八
      十七頁反面)，並於警詢時於數張照片中指認被告無誤。
      而被告為警查獲時，亦於其住處查獲甲○○，足認二人過
      從甚密，則證人陳明仁既係與甲○○洽談購買毒品，所指
      交付甲基安非他命之人，確係被告，堪以認定。
（二）又甲○○所使用門號0000000000號行動電話，
      於九十七年三月二十二日凌晨零時十四分二十九秒（詳偵
      卷第七七頁，記載受話），確有陳明仁所申辦之門號00
      00000000號行動電話撥入，於九十七年三月二十
      二日上午六時三十分二十三秒（詳偵卷第七八頁，記載受
      話），亦有陳明仁所申辦之門號0000000000號
      行動電話撥入，此有臺灣大哥大股份有限公司檢送之門號
      0000000000號行動電話通聯調閱查詢單一份在
      卷可參，又證人陳明仁所申辦之門號000000000
      0號行動電話，亦確於九十七年三月二十八日十三時二十
      七分零秒、十三時三十四分五十二秒（詳偵卷第四五頁至
      第四六頁，載發話）撥打至甲○○所使用之門號0000
      000000號行動電話，另甲○○所使用之門號000
      0000000號行動電話於九十七年三月二十八日十三
      時三十一分五十七秒亦回撥至證人陳明仁所申辦之門號0
      000000000號行動電話（詳偵卷第四五頁，載受
      話），而證人陳明仁所申辦之門號0000000000
      號行動電話復於九十七年三月二十八日十九時六分三秒、
      五十四秒、十九時九分五十七秒、十九時十九分三十七秒
      、十九時二十一分四十四秒，分別撥打至甲○○所使用之
      門號0000000000號行動電話（詳偵卷第四七頁
      ），亦有遠傳電訊股份有限公司檢送之門號000000
      0000號行動電話通聯調閱查詢單一份附卷可證。上開
      通話，因未監聽，固無監聽譯文可知真實內容，且證人甲
      ○○經原審傳、拘無著，拘提報告書載明：該員為貴院及
      桃園地檢以毒品等案通緝中(原審卷第一三一之四頁)，本
      院亦查無其在監資料(本審卷第五十一頁)，無從令其到庭
      說明通話內容，但證人陳明仁於原審已明確證述：用這隻
      電話和對方聯絡的目的是要買甲基安非他命，九十七年三
      月二十二日下午二時左右，該通話是談當天要交甲基安非
      他命之事，九十七年三月二十八日當天三通電話，是因為
      當時對方送貨太慢，所以電話催他等語(原審卷第九十頁)
      ，及嗣後查獲甲○○有大量第二級毒品甲基安非他命之情
      對照觀之，本件確係陳明仁向甲○○接洽購買毒品事宜，
      應堪認定。益徵證人陳明仁所述分別於九十七年三月二十
      二日以門號0000000000號行動電話撥打至甲○
      ○所使用之門號0000000000號行動電話後，於
      同日下午十四時許，相約在楊梅國中交易，並由被告乙○
      ○將第二級毒品甲基安非他命一小包交付後，再交予被告
      乙○○一千元之價金，及九十七年三月二十八日以門號0
      000000000號行動電話與甲○○所使用之門號0
      000000000號行動電話聯絡後，相約於九十七年
      三月二十八日晚間十九時許，在中華映像館交易，並由被
      告乙○○將第二級毒品甲基安非他命一小包交付後，再交
      予被告乙○○一千元之價金等各節應堪認定，顯見被告與
      共犯甲○○間事前即謀議由共犯甲○○使用他人名義行動
      電話對外與購毒者聯絡、商議交易細節，再由被告乙○○
      負責前往交付第二級毒品甲基安非他命，並由被告乙○○
      自證人陳明仁處取得販賣毒品代價一千元二次，而有共同
      參與本案販賣第二級毒品甲基安非他命予證人陳明仁二次
      之犯行無疑。是被告乙○○所辯並未於事實欄所示之時間
      、地點，交付第二級毒品甲基安非他命予陳明仁並取得價
      金乙節，顯係事後圖免卸責之詞，不足採信。
（三）被告乙○○之辯護人於本院前審審理時另以：１、本件證
      人陳明仁係供出其施用毒品來源可以減刑，況證人陳明仁
      所言前後不一致，所以不足採信；２、證人陳明仁於九十
      七年三月二十二日凌晨零時十四分許、上午六時三十分許
      ，雖有撥打電話予甲○○，然其基地臺與交易地點即「楊
      梅國中」相距甚遠；３、九十七年三月二十八日晚間十九
      時許交易地點係在中華映館楊梅廠，地點係「桃園縣楊梅
      鎮○○路八十號」，與上開通聯紀錄之基地臺亦有距離云
      云，為被告乙○○置辯。惟查：
  １、證人陳明仁於九十七年三月二十二日、三月二十八日以門
      號0000000000號行動電話撥打甲○○之門號0
      000000000號行動電話，相約於楊梅國中、中華
      映館楊梅廠購買一千元之第二級毒品甲基安非他命一小包
      ，而由被告乙○○將毒品送來後交付價金各一千元予被告
      乙○○之事實，迭據證人陳明仁於偵查時、原審及本院前
      審審理中均結證在卷，復有前揭門號000000000
      0號行動電話、門號0000000000號行動電話雙
      向通聯紀錄在卷可佐，且於九十七年四月十五日晚間二十
      二時十八分許被告乙○○為警逮獲時，甲○○亦在被告乙
      ○○住處內，被告乙○○復供述其施用第二級毒品甲基安
      非他命來源係甲○○等節，已如前述，倘證人陳明仁非向
      甲○○及被告乙○○購毒，又如何得知甲○○所使用之行
      動電話門號係門號0000000000號，又怎會當庭
      指認被告乙○○；況按「告訴人、證人之陳述有部分前後
      不符，或相互間有所歧異時，究竟何者為可採，法院仍得
      本其自由心證予以斟酌，非謂一有不符或矛盾，即應認其
      全部均為不可採信；尤其關於行為動機、手段及結果等之
      細節方面，告訴人之指陳，難免故予誇大，證人之證言，
      有時亦有予渲染之可能；然其基本事實之陳述，若果與真
      實性無礙時，則仍非不得予以採信。」（詳最高法院七十
      四年台上字第一五九九號判例意旨），證人陳明仁前後所
      述細節縱有不一，惟其所證述之基本事實皆為向被告乙○
      ○及共犯甲○○購毒二次，地點分別在楊梅國中及中華映
      像館，揆諸前開說明，其證述與真實性無礙時，仍應予以
      採信，是辯護人前揭所述，尚無從執為被告乙○○有利之
      認定。而被告於警詢僅供出其扣案之毒品來源係向甲○○
      購買，至於本件，被告則係涉嫌與甲○○共同販賣，且自
      始否認有共同販賣情事，自無供出毒品來源之問題，無從
      據以減輕其刑。
  ２、又辯護人另以：證人陳明仁於九十七年三月二十二日凌晨
      零時十四分許、上午六時三十分許，雖有撥打電話予甲○
      ○，然其基地臺與交易地點即「楊梅國中」相距甚遠乙節
      ，惟查證人陳明仁係證稱：九十七年三月二十二日撥打電
      話予甲○○後，相約於同日下午十四時許，在楊梅國中前
      交易，詳如前述，則證人陳明仁於九十七年三月二十二日
      凌晨零時十四分許、上午六時三十分許撥打電話之基地臺
      位置雖分別在楊梅鎮○○里○○路○段三十九巷十九號三
      樓樓頂（詳偵卷第六二頁）、平鎮市○○路七十二巷十二
      號十二樓（詳偵卷第六二頁），而與楊梅國中所在地之楊
      梅鎮○○路一四九號有點距離，惟證人陳明仁係於凌晨零
      時十四分許及上午六時三十分許撥打電話相約於下午十四
      時許在楊梅國中交易毒品，自不可能於撥打電話之際即在
      楊梅國中附近，是辯護人前揭置辯亦無從執為被告乙○○
      有利之認定。
  ３、辯護人復以：九十七年三月二十八日晚間十九時許，交易
      地點係在中華映館楊梅廠，即桃園縣楊梅鎮○○路八十號
      ，與上開通聯紀錄之基地臺亦有距離云云，惟證人陳明仁
      最後於九十七年三月二十八日晚間十九時十九分許、十九
      時二十一分許，由共犯甲○○所使用之門號000000
      0000號行動電話撥打至證人陳明仁所在位置，其基地
      臺位置係在「楊梅鎮○○○路○段二十三巷六號頂」及「
      楊梅鎮○○路六十之一、二、三號十二樓」（詳偵卷第四
      七頁），而楊梅鎮○○路左轉即係楊梅鎮○○○路，與中
      華映館楊梅廠所在地之楊梅鎮○○路右轉出來即係楊梅鎮
      ○○○路係一致，準此，當時證人陳明仁確係在中華映館
      楊梅廠附近，是辯護人所稱證人陳明仁最後基地臺位置與
      中華映館楊梅廠亦有距離乙節，核與事實不符，自無從執
      為被告乙○○有利之認定甚明。
（四）按我國法令對販賣毒品者課以嚴刑，惟毒品仍無法禁絕，
      其原因實乃販賣毒品存有巨額之利潤可圖，故販賣毒品者
      ，如非為巨額利潤，必不冒此重刑之險，是以有償販賣毒
      品者，除非另有反證證明其出於非圖利之意思而為，概皆
      可認其係出於營利之意而為（詳最高法院九十三年度台上
      字第一六五一號、八十七年度台上字第三一六四號等判決
      意旨參照）。且販賣甲基安非他命係違法行為，非可公然
      為之，且有其獨特之販售通路及管道，復無公定價格，容
      易增減分裝之份量，而每次買賣之價量，可能隨時依雙方
      關係深淺、資力、需求量及對行情之認知、來源是否充裕
      、查緝鬆嚴、購買者被查獲時供述購買對象之可能風險評
      估等，而異其標準，非可一概而論。查本件被告乙○○否
      認其有上開販賣第二級毒品甲基安非他命之事實，且共犯
      甲○○亦經通緝中，固難查悉被告乙○○及共犯甲○○原
      取得本次甲基安非他命之成本代價，而確認本次被告乙○
      ○、共犯甲○○與證人陳明仁間交易之「價差」或「量差
      」或「純度」謀取利潤，然近年來政府為杜絕毒品之氾濫
      ，對於查緝施用及販賣毒品之工作，無不嚴加執行，販賣
      毒品罪又係重罪，設若無利可圖，衡情一般持有毒品之人
      當無輕易將所持有之甲基安非他命任意轉售他人而甘冒於
      再次向他人購買時，而有被查獲移送法辦之危險之理，且
      不論是瓶裝或袋裝之甲基安非他命，均可任意分裝或增減
      其份量，而每次買賣之價量，亦隨時隨雙方關係之深淺、
      當時之資力、需要程度及對行情之認知等因素而為機動地
      調整，因之販賣之利得，除經坦承犯行，或帳冊價量均臻
      明確外，委難察得實情，職是之故，縱未確切查得販賣賺
      取之實際差價，但除別有事證，足認係按同一價格轉讓，
      確未牟利外，尚難執此即認非法販賣之事證有所不足，致
      知過坦承者難辭重典，飾詞否認者反得逞僥倖，而失情理
      之平。再以政府對毒品之查禁森嚴，刑罰甚重，衡情倘非
      有利可圖，絕無平白甘冒被嚴查重罰之高度風險，而為毒
      品有償交易之理。以本件而論，被告乙○○、共犯甲○○
      與交易對象陳明仁並非至親，茍無利得，絕無甘冒重典，
      以原價買賣第二級毒品之理，是被告乙○○及共犯甲○○
      有營利之意圖，可以認定。
（五）綜上所述，互核以參，被告乙○○所為上開辯解，顯屬事
      後圖免卸飾之詞，不足採信。本件事證明確，被告乙○○
      犯行，應可認定。
二、按行為後法律有變更者，適用行為時之法律。但行為後之法
    律有利於行為人者，適用最有利於行為人之法律，刑法第二
    條第一項定有明文。又比較時應就罪刑有關之共犯、未遂犯
    、想像競合犯、牽連犯、連續犯、結合犯，以及累犯加重、
    自首減輕暨其他法定加減（如身分加減）與加減例等一切規
    定，綜其全部罪刑之結果而為比較（詳最高法院九十五年第
    八次刑事庭會議一、（四）之決議要旨參照）。再按毒品危
    害防制條例第四條、第十一條、第十一之一、第十七條、第
    二十條、第二十五條，業於九十八年五月二十日以華總一義
    字第０九八００一二五一四一號修正公布，依法務部九十八
    年六月八日法檢字第０九八０八０二二七九號函認依毒品危
    害防制條例第三十六條規定，修正條文自公布後六個月施行
    （並詳臺灣高等法院暨所屬法院因應新修正毒品危害防制條
    例施行法律問題研討會結論參照）。查被告乙○○行為後，
    毒品危害防制條例第四條第二項有關販賣第二級毒品之法定
    本刑，業於九十八年五月二十日修正公布，於公布六個月後
    之九十八年十一月二十日起施行，茲就比較情形分述如下：
（一）毒品危害防制條例第四條第二項之販賣第二級毒品罪法定
      本刑之規定，修正前毒品危害防制條例第四條第二項係規
      定「製造、運輸、販賣第二級毒品者，處無期徒刑或七年
      以上有期徒刑，得併科新臺幣七百萬元以下罰金。」，修
      正為「製造、運輸、販賣第二級毒品者，處無期徒刑或七
      年以上有期徒刑，得併科新臺幣一千萬元以下罰金。」，
      經比較修正前、後之規定，可知販賣第二級毒品罪之法定
      本刑，就罰金刑部分由修正前之得併科新臺幣七百萬元以
      下罰金，提高為得併科新臺幣一千萬元以下罰金，自以修
      正前毒品危害防制條例第四條第二項之規定有利於被告乙
      ○○。
（二）至毒品危害防制條例雖增訂第十一條第四項：「持有第二
      級毒品純質淨重二十公克以上者，處六月以上五年以下有
      期徒刑，得併科新臺幣七十萬元以下罰金」，惟被告乙○
      ○與共犯甲○○所販賣之第二級毒品甲基安非他命無從證
      明有逾二十公克以上，且上開修訂與被告乙○○販賣之犯
      罪並無影響，故無比較新舊法之必要，附此說明。
    揆諸前揭最高法院決議所揭示之罪刑綜合比較原則，依刑法
    第二條第一項前段之規定，自應整體適用修正前毒品危害防
    制條例處斷。另按從刑附屬於主刑，除法律有特別規定者外
    ，依主刑所適用之法律，則基於從刑隨同主刑適用同一準據
    法之原則，關於沒收部分，亦應適用修正前毒品危害防制條
    例之規定。
三、查甲基安非他命為毒品危害防制條例第二條第二項第第二款
    所規定之第二級毒品，核被告乙○○上開二次犯行所為，均
    係犯修正前毒品危害防制條例第四條第二項之販賣第二級毒
    品罪。被告乙○○二次販賣前各持有第二級毒品甲基安非他
    命之低度行為，均應為販賣第二級毒品甲基安非他命之高度
    行為所吸收，均不另論罪。被告乙○○上開販賣第二級毒品
    予證人陳明仁之二次犯行，與成年人即共犯甲○○間，均有
    犯意聯絡及行為分擔，應依刑法第二十八條之規定，論以共
    同正犯。又被告乙○○所犯上開二次販賣第二級毒品罪，犯
    意各別，行為互殊，應予分論併罰。
四、原審認被告乙○○罪證明確，因而依修正前毒品危害防制條
    例第四條第二項、第十九條第一項，刑法第二條第一項前段
    、第十一條、第二十八條、第五十一條第五款之規定，並審
    酌被告乙○○平日素行尚可，惟其任意販賣毒品予人施用，
    不啻誘使購毒者施用毒品而犯罪，並因此衍生犯罪、流毒甚
    深，危害社會治安甚鉅，嚴重影響國民生活健康，又其犯後
    始終否認犯罪行為，且杜撰言詞試圖卸責，未見有任何悔意
    ，態度難認良好，惟審酌被告所販賣第二級毒品數量非多等
    一切情狀，就被告乙○○二次共同販賣第二級毒品犯行，各
    量處有期徒刑七年二月，並定其應執行刑為有期徒刑八年六
    月，並說明：（一）按毒品危害防制條例第十九條第一項固
    規定「犯第四條至第九條、第十二條、第十三條或第十四條
    第一項、第二項之罪者，其供犯罪所用或因犯罪所得之財物
    ，均沒收之，如全部或一部不能沒收時，追徵其價額或以其
    財產抵償之」。但共同正犯之犯罪所得為現款時，因係合併
    計算，且於全部或一部不能沒收時，以其財產抵償之，為避
    免執行時發生重複沒收、抵償之情形，故各共同正犯之間係
    採連帶沒收主義，於裁判時僅諭知連帶沒收，不得就全體共
    同正犯之總所得，對各該共同正犯分別重複諭知沒收。原判
    決就本件販賣毒品所得八千元及五千元，未分別諭知由共同
    正犯「連帶」沒收，而僅諭知「沒收之」，自有未合（詳最
    高法院九十七年度台上字第一六四０號、九十七年度台上字
    第一四七八號、第一四九五號、第一九九六號判決意旨）。
    且按毒品危害防制條例第十九條，係採義務沒收主義，故販
    賣毒品所用之物或所得之金錢，如能認定確係販賣毒品所用
    或所得之款項，且屬犯人所有，均應宣告沒收，不以當場搜
    獲扣押者為限（詳最高法院八十九年度台上字第一七八號、
    八十九年度台上字第二八九號、九十二年度台上字第二六０
    八號、九十三年台上字第三六七０號判決意旨），是販賣毒
    品所得之金錢，無論已否扣案，如仍屬存在，即應依法沒收
    。經查被告乙○○及共犯甲○○有於事實欄所示時間、地點
    分別販賣第二級毒品二次予證人陳明仁，並因此各獲得一千
    元之代價一情，均如前述，是上開二筆款項應屬被告與共犯
    甲○○販賣第二級毒品二次而分別所得之財物，縱未經扣案
    ，然仍無證據證明均已不存在，均仍應依毒品危害防制條例
    第十九條第一項宣告沒收之，然因均未經扣案，揆諸前開最
    高法院判決意旨，分別於各次販賣第二級毒品主文從刑項下
    ，諭知如全部或一部不能沒收時，以被告之財產抵償之，其
    中連帶沒收部分若對被告或共犯甲○○其中之一人已為沒收
    或抵償財物時，就已沒收或抵償之部分，另一人即免除責任
    。（二）至未扣案之行動電話門號0000000000號
    行動電話，雖為共犯甲○○持以與證人陳明仁聯絡販賣第二
    級毒品細節所用之工具，然門號0000000000號行
    動電話依卷附臺灣大哥大股份有限公司函送之通聯調閱查詢
    單顯示係案外人余英杰所申辦（詳偵卷第六八頁），尚乏證
    據證明係共犯甲○○所有之物，且俱非屬違禁物，自無從宣
    告沒收之。（三）末按「沒收為從刑之一種，依主從不可分
    原則，應附隨於主刑而同時宣告之。原判決事實欄記載如原
    判決附表一之一所示安非他命一包（驗餘淨重二．七七公克
    ）係曾○欽所有，供其施用之物。則該包安非他命與曾○欽
    所犯非法販賣化學合成麻醉藥品罪似無關聯，如何能於所宣
    告曾○欽非法販賣化學合成麻醉藥品罪刑下併予宣告沒收
    ？原判決未就此詳予論述，要屬理由不備。」（詳最高法院
    九十三年度台上字第七四四號判決意旨），是本案被告乙○
    ○於九十七年四月十五日晚間二十二時十八分許遭查獲時所
    扣案之第二級毒品甲基安非他命五小包（重  二．一八五公
    克）、吸食器一組等物，既係被告乙○○所有供自己所犯施
    用第二級毒品所用之物，而與本案被告乙○○、共犯甲○○
    販賣第二級毒品予證人陳明仁無關，是上開第二級毒品甲基
    安非他命或吸食器等物，均應自被告乙○○所涉犯施用第二
    級毒品或持有第二級毒品案件宣告沒收之，或由檢察官另行
    單獨聲請沒收，本案均無從為沒收之諭知。核其認事用法，
    並無違誤，量刑亦稱妥適，被告乙○○上訴意旨，仍執前詞
    ，否認犯罪，並無理由，應駁回之。
據上論斷，應依刑事訴訟法第三百六十八條，判決如主文。
本案經檢察官邱美育到庭執行職務。
中    華    民    國    99    年    5     月    5     日
                  刑事第十七庭  審判長法  官  王聰明
                                      法  官  黃雅芬
                                      法  官  陳世宗
以上正本證明與原本無異。
如不服本判決，應於收受送達後10日內向本院提出上訴書狀，其
未敘述上訴之理由者並得於提起上訴後10日內向本院補提理由書
（均須按他造當事人之人數附繕本）「切勿逕送上級法院」。
                                      書記官  李佳穎
中    華    民    國    99    年    5     月    5     日
附錄：本案論罪科刑法條全文
附錄：98年5月20日修正前毒品危害防制條例第4條第2項
98年5月20日修正前毒品危害防制條例第4條
製造、運輸、販賣第一級毒品者，處死刑或無期徒刑；處無期徒
刑者，得併科新臺幣一千萬元以下罰金。
製造、運輸、販賣第二級毒品者，處無期徒刑或七年以上有期徒
刑，得併科新臺幣七百萬元以下罰金。
製造、運輸、販賣第三級毒品者，處五年以上有期徒刑，得併科
新臺幣五百萬元以下罰金。
製造、運輸、販賣第四級毒品者，處三年以上十年以下有期徒刑
，得併科新臺幣三百萬元以下罰金。
製造、運輸、販賣專供製造或施用毒品之器具者，處一年以上七
年以下有期徒刑，得併科新臺幣一百萬元以下罰金。
前五項之未遂犯罰之。

司法院資訊處製作；財團法人民間司法改革基金會備份。
